臺灣高等法院臺南分院刑事裁定　　　　100年度聲再更字第2號
再審聲請人
即受判決人　胡清利
　　　　　　胡楊三女
上列再審聲請人等因偽造文書案件，對於本院99年度重上更(二)字
第182號中華民國99年11月24日確定判決（原審案號：臺灣臺南
地方法院94年度訴字第90號、起訴案號：臺灣臺南地方法院檢察
署93年度偵字第5898號），聲請再審，裁定後經最高法院發回更
為裁定，本院裁定如下：
    主  文
再審之聲請駁回。
    理  由
一、聲請意旨略稱：
  (一)調查新證據：
  (1)原告啟佳公司胡瑞峰，認同92年8月29日契約書（證物3），
    5年房租360萬元（6萬元×12月×5年＝360萬元），胡瑞峰
    96年3月28日取得189萬6千元（證物4），97年1月10日再取
    的57萬6千元（證物5），查92年8月29日契約書（證物3），
    啟佳公司未有損害，被告胡楊三女正義行事，未貪一毛錢，
    調查胡瑞峰取得房租流向？侵占？
  (2)原告啟佳公司胡瑞峰，認同92年8月29日契約書（證物3），
    契約5年期滿（92年8月29日至97年9月30日），再與盈鑫公
    司續約2年（97年10月1日至99年9月30日）（證物6），換言
    之，被告胡楊三女92年8月29日契約書（證物3），未有偽造
    文書，調查胡瑞峰續約原因？
  (二)執行股東決議：
  (1)83年9月11日股東會，出席股東胡楊三女25股、胡清福25股
    ，合計50股，超過股東會門檻40股，決議通過胡清福新執行
    長，並出租房屋（證物7）。
  (2)胡清福86年8月15日，房屋出租貿吉公司（證物8）。
  (3)被告胡楊三女92年8月29日，房屋出租盈鑫公司（證物3）。
  (4)被告胡瑞峰97年9月3日，房屋續租盈鑫公司（證物6）。
  (三)公司印章授權：執行長胡清福86年8月15日，房屋出租貿吉
    公司（證物8），當時啟佳公司未有56馬力工業電，承租人
    貿吉公司要求緊迫，執行長胡清福授權胡楊三女公司印章，
    87 年12月29日陳情台南縣政府復電56馬力工業電（證物9）
    ，證明胡楊三女公司印章存在事實。
  (四)說明公司門牌：
  (1)啟佳公司房屋稅通知單，新化稅捐處寄胡雪花住所台南市○
    區○○街31號（證物10），胡雪花財務困難未繳，被法務部
    移送執行，最後胡楊三女代繳解危（證物12）。
  (2)啟佳公司為順利繳納房屋稅，要求新化稅捐處直接寄臺南縣
    仁德區○○路510號，但經辦人回答謂：「補正啟佳公司門
    牌證明」等語，因此92年4月18日申請啟佳公司門牌證明書
    。
二、按有罪之判決確定後，有左列情形之一者，為受判決人之利
    益，得聲請再審︰一原判決所憑之證物已證明其為偽造或變
    造者。二原判決所憑之證言、鑑定或通譯已證明其為虛偽者
    。三受有罪判決之人，已證明其係被誣告者。四原判決所憑
    之通常法院或特別法院之裁判已經確定裁判變更者。五參與
    原判決或前審判決或判決前所行調查之法官，或參與偵查或
    起訴之檢察官，因該案件犯職務上之罪已經證明者，或因該
    案件違法失職已受懲戒處分，足以影響原判決者。六因發現
    確實之新證據，足認受有罪判決之人應受無罪、免訴、免刑
    或輕於原判決所認罪名之判決者。前項第1款至第3款及第5
    款情形之證明，以經判決確定，或其刑事訴訟不能開始或續
    行非因證據不足者為限，得聲請再審。刑事訴訟法第420條
    定有明文。經查：
  (一)本件聲請意旨並未敘及：有何證物為偽造或變造；證言、鑑
    定或通譯為虛偽；遭受誣告；相關裁判變更；參與偵審程序
    之檢察官、法官因該案件犯職務上之罪等情事，堪認並無刑
    事訴訟法第420條第1項第1款至第5款所示法定聲請再審之事
    由。
  (二)又刑事訴訟法第420條第1項第6款所謂「發現確實之新證據
    」，係指該證據於事實審法院判決前業已存在，為法院、當
    事人所不知，不及調查斟酌，至其後始行發現，且就證據本
    身形式觀察，固不以絕對不須經過調查程序為條件，但必須
    顯然可認為足以動搖原有罪之確定判決，而為受判決人無罪
    、免訴、免刑或輕於原判決所認罪名之判決者為限。亦即該
    「新證據」須可認為確實具有足以動搖原確定判決，而對受
    判決人為更有利判決之「確實性」外，尚須具備該證據係在
    事實審法院於判決前已存在，因未經發現，不及調查斟酌，
    或審判時未經注意，至其後始行發現之「嶄新性」特質，二
    者均屬不可或缺，倘若未具備上開「確實性」與「嶄新性」
    二種聲請再審新證據之特性，即不能據為聲請再審之原因（
    最高法院90年度台抗字第71號裁定參照）。
三、經查：
  (一)經調閱原確定判決所屬案件（即本院99年度重上更(二)字第
    182號全卷，以下簡稱系爭案件），聲請人等就本件聲請再
    審程序所提出之各項證據，除「證物6」之97年9月3日續約2
    年契約書外，其餘各證據均經聲請人等於系爭案件之偵審程
    序中，提出並據為答辯或上訴之理由，並經附卷如下：
  (1)「證物3」（92年8月29日契約書）：先後附於臺灣臺南地方
    法院檢察署92年度發查字第3582號卷第44-47頁、同署93年
    度偵字第5898號卷第79-82頁、本院94年度上訴字第626號卷
    第19頁。
  (2)「證物4」（胡瑞峰96年3月28日取得房租189萬6千元之簽收
    單）：本院97年度上更(一)字第274號卷第43頁。
  (3)「證物5」（胡瑞峰97年1月10日取得房租57萬6千元之收據
    ）：本院97年度上更(一)字第274號卷第44頁。
  (4)「證物7」（83年9月11日股東會會議紀錄）：本院94年度上
    訴字第626號卷第10頁。
  (5)「證物8」（胡清福86年8月15日與貿吉公司契約書）：先後
    附於臺灣臺南地方法院檢察署93年度偵字第5898號卷第103
    頁、本院94年度上訴字第626號卷第11頁。
  (6)「證物9」（啟佳公司87年12月29日陳情書）：本院94年度
    上訴字第626號卷第27頁。
  (7)「證物10」（新化稅捐處稅單寄胡雪花住處）：分別附於臺
    灣臺南地方法院檢察署93年度偵字第5898號卷第15、106頁
    （此一書證內容與「證物12」部分影本重覆）。
  (8)「證物11」（法務部行政執行通知）：先後附於臺灣臺南地
    方法院檢察署93年度偵字第5898號卷第108頁、本院94年度
    上訴字第626號卷第14頁。
  (9)「證物12」（胡楊三女代繳房屋稅之收據影本）：先後附於
    臺灣臺南地方法院檢察署93年度偵字第5898號卷第104、105
    -107頁、本院97年度上更(一)字第274號卷第186-189頁。
  (二)上述除「證物6」以外之其他書證，既均經聲請人於系爭案
    件偵審程序中，提出並據以主張答辯之事實，即非屬判決前
    已存在，因未經發現，不及調查斟酌，或審判時未經注意，
    至其後始行發現之證據，而欠缺前述「嶄新性」之特性。
四、次查，聲請人等於本院99年度重上更(二)字第182號案件繫屬
    中之99年11月1日，以刑事答辯(二)狀提出啟佳公司97年3月29
    日股東會會議紀錄影本，其內載明啟佳公司股東決議再出租
    土地與廠房予盈鑫公司2年，租金每月6萬4千元到7萬元之間
    等節（見本院99年度重上更(二)字第182號卷第80頁）。故聲
    請人於本件聲請再審程序，所提出之「證物6」即啟佳公司
    於97年9月3日與盈鑫公司所簽訂、約定租期2年、每月租金6
    萬7千元之土地、建物租賃契約書，與聲請人等於系爭案件
    更(二)審程序提出之啟佳公司97年3月29日股東會會議紀錄影
    本，即屬得以證明同一客觀事實之書證。故「證物6」所示
    之證據，即難認為確實具有足以動搖原確定判決，而對受判
    決人為更有利判決之證據，而欠缺前述「確實性」之特性。
五、末按依法審判並適用法律，乃審判法院之職責，本件聲請人
    等所主張之上開理由，無非就原確定判決採證認事之職權而
    為質疑。聲請意旨所提出之各項證據，「證物6」部分經核
    欠缺「確實性」之特性，其餘證據則均欠缺「嶄新性」之特
    性。揆諸前開說明，應認本件再審之聲請，核與刑事訴訟法
    第420條第1項第6款規定之再審要件不符，為無理由，應予
    駁回。
六、據上論斷，依刑事訴訟法第434條第1項，裁定如主文
中    華    民    國   100    年    8     月    31    日
                  刑事第二庭    審判長法  官  葉居正
                                      法  官  陳春長
                                      法  官  陳欽賢
以上正本證明與原本無異。
如不服本裁定，應於收受本裁定後五日內向本院提出抗告狀。
                                      書記官  施淑華
中    華    民    國   100    年    8     月    31    日